臺灣高雄地方法院刑事判決　　　　　　　　　　　　　九十三年度易字第六一三號
　　公　訴　人　臺灣高雄地方法院檢察署檢察官
　　被　　　告　甲○○
　　　　　　　　乙○○○
　　右　一　人　王進勝律師
　　選任辯護人　張清雄律師
　　　　　　　　黃淑芬律師
右列被告因贓物等案件，經檢察官提起公訴（九十三年度偵字第二三七四號），本院
判決如左：
    主  文
甲○○故買贓物，處有期徒刑陸月，如易科罰金，以佰元折算壹日。
甲○○被訴未指定犯人誣告罪、使公務員登載不實罪部分無罪。
乙○○○無罪。
    事  實
一、甲○○於民國九十二年十一月十六日在高雄市○道路一七三號友信保養廠內，遇
    一不詳姓名之成年男子欲以新台幣（下同）二十三萬元出售一白色休旅車，甲○○見該車並未懸掛車牌，售價與車況顯不相當，該男子亦未持有車籍之証明文件
    ，明知係來源不明之贓物（該車係二００三年份，中華三菱廠牌，新車售價約為
    八十萬元，原係丁○○於所有，於同年月十四日下午九時許在高雄市前鎮區○○○路一０九號前失竊，車牌號碼一０七五─ＧＰ號，引擎號碼四Ｇ六三Ｚ０二五
    四一九號），竟仍於同日以二十三萬元之代價向該男子買受，並於同年月十七日
    以一萬元之代價，委請前開不知情之保養場員工陳柏龍將該車重新烤漆成黑色。
    甲○○並將不知情之其妻乙○○○所有之車牌號碼ＺＱ—三三七五號（引擎號碼
    四ＡＬ０二五九一０）自小客車上車牌二面取下，予以懸掛在上開購得之休旅車
    上使用，嗣經警於同年十一月二十二日上午八時五十分許，在甲○○高雄市旗津
    區中洲巷一四０之八號旁，發現該休旅車懸掛之車牌與車籍資料有異，始循線查
    知上情。
二、案經高雄市政府警察局報請台灣高雄地方法院檢察署檢察官偵查起訴。
    理  由
壹、有罪部分
一、訊據被告甲○○固坦承於九十二年十一月十六日，在高雄市○道路一七三號友信
    保養廠，以二十三萬元之代價，向姓名不詳之成年男子購入引擎號碼四Ｇ六三Ｚ
    ０二五四一九號之中華三菱牌休旅車一部，並委託證人陳柏龍代為重新烤漆之事
    實，惟矢口否認有何故買贓物之犯行，辯稱：伊買車時該車沒有懸掛車牌，賣車
    給伊的人說該車因為罰單未繳清，行照和牌照都被吊扣了，只要伊將車款、罰單
    繳清，就可以過戶，剛好當天還有一群朋友在保養廠，大家就起鬨說買這台車就
    賺到，伊想想覺得便宜就付定金，並不知道是贓車云云。
二、經查：
    （一）引擎號碼四Ｇ六三Ｚ０二五四一九號之中華三菱牌休旅車，原車號為一０
          七五—ＧＰ號，係被害人丁○○所有，於九十二年十一月十四日下午九時
          許，在高雄市前鎮區○○○路一０九號前失竊一情，業經被害人丁○○指
          述綦詳，並有贓物認領保管單、高雄市政府警察局前鎮分局車輛協尋車牌
          遺失電腦輸入單、高雄市政府警察局車輛尋獲通報單、車輛竊盜車牌失竊
          資料個別查詢報表—查詢車輛認可資料各一紙在卷可稽，是被告甲○○自
          某姓名不詳之成年男子處購入之自小客車（休旅車）一台確屬贓物一情，
          應堪認定。
    （二）又被告甲○○雖以不知該車係贓物置辯，然其自承該男子僅係九十二年十
          一月十六日在友信保養廠內偶遇之人，並不知該男子真實姓名為何，亦無
          任何聯絡之方式，可見被告甲○○與該男子並無何特殊情誼，其間亦無任
          何信賴之基礎可言，被告甲○○向不熟識之人處購買汽車，更應謹慎其來
          源始為正當，惟其竟在明知該車並無懸掛車牌之情況下，未進一步要求該
          男子提供相關之車籍資料供其查證，已與一般交易常情有悖；且該男子係
          駕駛該車前往汽車保養場修繕，並即向在場之被告甲○○兜售，被告呂文
          吉當場便在保養廠內購入該車，其交易之時機、地點亦與一般正常中古車
          輛之交易有異，衡諸常情，一般人均知駕駛車輛應隨身攜帶車輛之行車執
          照或其他足資證明車輛來源之文件，以便警方查驗時，可提出得表彰車輛
          來源正當性文件供其查驗，又因自小客車之具有一定之價值，故除非買賣
          雙方係熟識之友人，或透過友人刻意介紹，否則買賣地點大抵在車行內為
          之，而於買受汽車時，另有辦理監理過戶之問題，更應要求賣方提出行車
          執照或其他足資證明車輛正當來源之文件，以擔保車輛來源之正當性，避
          免收受來路不明之贓車，而有觸犯刑罰之虞，此亦應為被告所明知。再查
          ，被告甲○○自承僅以二十三萬元購買該車，依本院向高雄縣汽車商業同
          業公會查詢結果，以目前同類型、同年份車種之中古車輛市場流通價格至
          少為六十萬元相較（見本院卷第四十三頁辦理刑案電話查詢登記表），僅
          為市價之三分之一，顯較市價為低，益徵被告甲○○明知其買受之汽車確
          係贓物無疑。
    （三）綜上所述，被告甲○○所辯，均無足採。本件被告甲○○故買贓物犯行事
          證明確，被告甲○○犯行，應堪認定。
三、核被告甲○○所為，係犯刑法第三百四十九條第二項之故買贓物罪。爰審酌被告
    為貪圖小利，竟向他人買受來路不明之贓物，且犯後猶辯稱不知所收受者為贓物
    ，態度不佳，惟念其素行尚佳，有臺灣高等法院被告全國前案紀錄表一紙可參，
    因係一時失慮等一切情狀，量處如主文所示之刑，並諭知易科罰金之折算標準。
貳、無罪部分
一、公訴意旨另以：被告甲○○又教唆知情之其妻被告乙○○○於九十二年十一月十
    七日向高雄市政府警察局所屬民族路派出所謊報其所有之ＺＭ─二五０八號自小
    客車車牌失竊（起訴書誤載為ＺＱ—三三七五號自小客車失竊），誣指不特定人
    犯竊盜罪，再於同日向高雄市監理站謊報車牌遺失申請補發，使該管公務員將此
    不實之事項登載於職務上所掌之公文書，並發給車牌號碼ＺＱ—三三七五號車牌
    二面，被告乙○○○乃將此二面車牌交給被告甲○○懸掛在購得未懸掛車牌之之
    休旅車上使用，因認被告甲○○、乙○○○共犯刑法第一百七十一條第一項之未
    指定犯人之誣告罪及同法第二百十四條使公務員登載不實之罪。
二、按犯罪事實應依證據認定之，無證據不得認定其犯罪事實。不能證明被告犯罪者
    ，應諭知無罪之判決，刑事訴訟法第一百五十四條第二項、第三百零一條第一項
    分別定有明文。又按事實之認定，應憑證據，如未能發現相當確實之證據，或證
    據不足以證明，自不能以推測或擬制之方法，以為裁判之基礎。再按認定犯罪事
    實所憑之證據，雖不以直接證據為限，間接證據亦包括在內，然而，無論直接或
    間接證據，其為訴訟上之證明，須達於通常一般人均不致有所懷疑，而得確信其
    為真實之程度者，始得據為有罪之認定，倘其證明尚未達到此一程度，而有合理
    懷疑之存在時，即無從為有罪之認定（最高法院著有四十年臺上字第八六號、七
    十六年臺上字第四九八六號判例要旨可資參照）。
三、本件公訴人認被告甲○○、乙○○○共同涉犯刑法第一百七十一條第一項之未指
    定犯人之誣告罪及同法第二百十四條使公務員登載不實之罪，無非係以被告乙○○○九十二年十一月十七日車牌失竊報案紀錄及在被告甲○○所購得之前開自小
    客車查獲懸掛新請領之ＺＱ—三三七五號車牌，並有車籍作業系統—查詢認可資
    料一份為其主要論據。惟訊據被告甲○○、乙○○○堅詞否認有何誣告、使公務
    員登載不實之犯行，被告甲○○辯稱：伊從保養廠要開車回家需要經過過港隧道
    ，因為新買的車沒有車牌，擔心被警方發現，才從其妻車上拔取車牌使用等語；
    被告乙○○○則辯稱：伊所有之ＺＭ─二五０八號自小客車於同年月十四日因拋
    錨停放在高雄市○○路邊，因伊於十五日、十六日前往花蓮縣，十七日回高雄後
    去停放處欲牽車修理時，才發現車牌遺失，隨即去民族派出所報案等語。經查，
    被告乙○○○所有ＺＭ─二五０八號自小客車車牌二面失竊之事實，業據證人即
    受理報案之員警涂政基到庭證述明確（見本院九十三年度簡字第一二六二號卷，
    九十三年四月二十六日訊問筆錄），另衡情倘被告乙○○○請領新車牌之目的，
    係為供被告甲○○購入之前揭贓車懸掛之用，則果ＺＭ─二五０八號車牌並未遺
    失，被告甲○○直接懸掛此二面車牌即可，實無再另申請ＺＱ—三三七五號車牌
    之必要；再者，若被告乙○○○謊報車牌遺失之目的，意在多領得一副車牌，以
    將新、舊車牌分別懸掛在自己及被告甲○○購得之前揭贓車上使用，然在該ＺＭ
    ─二五０八號車牌已申報遺失之情況下，繼續使用該車牌仍難免除為警查獲之風
    險，況被告甲○○所購得之前揭贓車在其高雄市旗津區中洲巷一四０之八號住處
    查獲時，並未在被告乙○○○所有原ＺＭ─二五０八號（補領之新車牌為ＺＱ—
    三三七五號）自小客車上扣得該二面已申報遺失之車牌。此外，復無其他積極證
    據足認被告甲○○、乙○○○有何起訴書所指為指定犯人誣告罪及使公務員登載
    不實之犯行，被告二人此部分犯行即屬無法證明，揆諸前揭說明，依法應諭知無
    罪之判決。
據上論斷，應依刑事訴訟法第二百九十九條第一項前段、第三百零一條第一項，刑法
第三百四十九條第二項、第四十一條第一項，罰金罰鍰提高標準條例第一條前段、第
二條，判決如主文。
本案經檢察官丙○○到庭執行職務。
中      華      民      國      九十三      年    七    月    二十七    日
                                  臺灣高雄地方法院刑事庭
                                      審判長法官  邱  明  弘
                                            法官  廖  建  瑜
                                            法官  胡  宜  如
右正本證明與原本無異。
如不服本判決，應於判決送達後十日內，向本院提出上訴狀。
                                          書記官  蘇  溪  林
中      華      民      國      九十三      年    七    月    二十七    日
附錄法條：
中華民國刑法第三百四十九條
收受贓物者，處三年以下有期徒刑、拘役或五百元以下罰金。
搬運、寄藏、故買贓物或為牙保者，處五年以下有期徒刑、拘役或科或併科一千元以
下罰金。
因贓物變得之財物，以贓物論。
